臺灣板橋地方法院民事判決　　　　　　　98年度訴字第1457號
原　　　告　吳竑陞
訴訟代理人　林財生律師
複代理人　　孫瑜宣
被　　　告　黃鑾洲
訴訟代理人　郭忠弘
上列當事人間請求侵權行為損害賠償事件，本院於民國100 年7
月25日言詞辯論終結，判決如下：
    主  文
被告應給付原告新臺幣陸拾伍萬柒仟肆佰捌拾參元，及自民國九
十八年四月十八日起至清償日止，按年息百分之五計算之利息。
原告其餘之訴駁回。
訴訟費用由被告負擔四分之一，餘由原告負擔。
本判決於原告以新臺幣貳拾貳萬元為被告供擔保後，得假執行；
但被告如以新臺幣陸拾伍萬柒仟肆佰捌拾參元為原告預供擔保後
，得免為假執行。
原告其餘假執行之聲請駁回。
    事實及理由
一、原告主張：
（一）緣被告於民國96年5 月21日19時20分許，駕駛車牌號碼66
      58-MA 自小客車，沿台北縣三重市（現改制為新北市三重
      區○○○○路往重陽路方向行駛，行經該路段果菜市場出
      入口前時，本應注意汽車行駛至交叉路口，轉彎車應讓直
      行車先行，而當時天候晴朗、夜間有照明、視距良好、柏
      油路面乾燥無缺陷及障礙物，復無不能注意之情事，竟疏
      未注意，適中正北路對向車道原告所騎乘車牌號碼CY3-26
      5 號重機車往忠孝路方向直行中，被告竟疏未注意禮讓機
      車先行，即貿然駕車左轉欲進入該果菜市場，而因原告亦
      未充分注意車前狀況，迨發覺前有汽車左轉時已閃避不及
      ，機車車頭遂撞擊汽車右前車門，致使原告人車倒地，並
      受有顱骨骨折、右側硬腦膜上出血、右側顴骨及眼眶骨折
      、左側上顎骨骨折及鼻骨骨折等多處傷害。被告駕車過失
      ，撞及原告致原告顱骨骨折、顱內出血、顴骨、眼眶、鼻
      骨骨折顏面嚴重受損，甚至受創後，因傷勢嚴重遭馬偕醫
      院拒收，嗣後於萬芳醫院接受開刀治療後，又因病情嚴重
      一度病危，迨傷勢穩定，無性命之憂後，已顱骨凹陷、顏
      面傷殘，且因重大傷病後遺症而致肢體行動不如往昔，難
      負荷粗重工作，且時時莫名頭痛，是被告應依民法第184
      條第1 項前段、第191 條之2 、第193 條、第195 條等侵
      權行為相關規定對原告負擔損害賠償責任，請求賠償內容
      臚陳如下
    1.醫療費用：47萬8,679元
    2.後續整容費用：30萬元
    3.往來就診交通費用：2萬1,800元
    4.看護費用：原告於96年5 月21日住院頭部開刀，迄96年6
      月13日出院，共計住院22日，又因原告係頭顱受創而影響
      行動能力，出院後約尚半個月難以自理生活，全由家屬看
      護照料，爰依看護費每日2,000 元計算，請求賠償7 萬
      4,000 元。
    5.薪資減少之損失：原告受創後6 個月無法工作致受有薪資
      損失，以每月1 萬8,000 元計算，被告應賠償10萬8,000
      元。
    6.機車修復費用：2萬8,000元
    7.精神賠償：180萬元
（二）綜上，被告應給付原告侵權行為損害賠償共278 萬2,479
      元，茲以過失相抵，原告認被告應負擔90% 過失責任，故
      請求賠償250 萬元。
（三）並聲明：被告應給付原告250 萬元，及自起訴狀繕本送
      達翌日起至清償日止，按年息5%計算之利息。原告願供
      擔保，請准宣告假執行。
二、被告方面則以：本件原告就系爭車禍之發生與有過失，應負
    擔30％之肇事責任。原告所請求醫療費用，有部分係全民健
    保負擔之醫療費用，因係汽車交通事故，得向強制汽車責任
    保險保險人請求，故此部分原告請求應予駁回。另藥品及貼
    布費用，原告需舉證證明與本次車禍有關。後續整容費用亦
    有待評估。至於往來交通費用部分，原告提出交通費收據部
    分合計4,108 元無意見，其餘未提出收據，被告當然不須負
    賠償之責。看護費用僅住院期間有必要，超過部分請予以駁
    回。薪資減少部分，原告未能提出薪資證明，亦未能提出6
    個月無法工作之證明。關於機車修復費用亦應扣除折舊。針
    對原告請求精神慰撫金高達180 萬，是否妥適，請鈞院審酌
    等語，茲為抗辯。並聲明：原告之訴駁回。如受不利判
    決，願供擔保請准宣告免為假執行。
三、原告主張被告於96年5 月21日19時20分許，駕駛車牌號碼66
    58-MA 自小客車，沿新北市三重區○○○路往重陽路方向行
    駛，行經該路段果菜市場出入口前時，本應注意汽車行駛至
    交叉路口，轉彎車應讓直行車先行，而當時天候晴朗、夜間
    有照明、視距良好、柏油路面乾燥無缺陷及障礙物，復無不
    能注意之情事，竟疏未注意，適中正北路對向車道原告所騎
    乘車牌號碼CY3-265 號重機車往忠孝路方向直行中，被告竟
    疏未注意禮讓機車先行，即貿然駕車左轉欲進入該果菜市場
    ，而因原告亦未充分注意車前狀況，迨發覺前有汽車左轉時
    已閃避不及，機車車頭遂撞擊汽車右前車門，致使原告人車
    倒地，並受有顱骨骨折、右側硬腦膜上出血、右側顴骨及眼
    眶骨折、左側上顎骨骨折及鼻骨骨折等多處傷害。而被告所
    涉過失傷害犯行，業經臺灣板橋地方法院檢察署檢察官提起
    公訴，由本院刑事庭以97年度交簡字第1549號案件審理，於
    97年7 月10日判處拘役55日，如易科罰金，以新台幣1,000
    元折算1 日確定，被告就本件交通事故之發生自有過失等情
    ，業據原告提出與所述相符之本院97年度交簡字第1549號刑
    事簡易判決、萬芳醫院乙種診斷證明書、甲種診斷證明書、
    醫療費用收據等為證，且為兩造所不爭執，自堪信為真實。
    原告主張被告就本件交通事故之發生應負過失責任等語，即
    屬有據，堪以採取。惟被告抗辯原告就本件交通事故與有過
    失，應負30% 之過失責任，且對於原告請求之損害賠償金額
    亦有爭執，是本件之爭點闕為：(一)被告就此交通事故之發生
    是否與有過失？如有，其過失比例如何？(二)原告可請求之損
    害賠償為何？茲敘述如下。
四、原告就此交通事故之發生是否與有過失？如有，其過失比例
    如何？
    本件車禍之發生，係因被告未禮讓原告之直行機車先行，即
    貿然左轉，而原告亦未注意車前狀況，迨發覺被告之汽車左
    轉時已閃煞不及，本院斟酌上開情狀，認被告為肇事之主因
    ，應負擔7 成之肇事責任，原告為肇事之次因，應負擔3 成
    之肇事責任。
五、原告可請求之損害賠償為何？
    按因故意或過失，不法侵害他人之權利者，負損害賠償責任
    ，民法第184 條第1 項前段定有明文。又不法侵害他人之身
    體或健康者，對於被害人因此喪失或減少勞動能力或增加生
    活上之需要時，應負損害賠償責任；不法侵害他人之身體、
    健康、名譽、自由、信用、隱私、貞操，或不法侵害其他人
    格法益而情節重大者，被害人雖非財產上之損害，亦得請求
    賠償相當之金額，民法第193 條第1 項、第195 條第1 項前
    段亦分別有明文可參。查被告因前揭駕駛行為上之過失以致
    肇事，原告並因此受有傷害，原告自得請求被告賠償其損害
    。茲將原告得請求賠償之金額分述如下：
  (一)醫療費用：
    原告主張其因本件車禍就醫而支出醫療費用，故請求被告賠
    償47萬8,679 元醫療費用等語，其中關於健保給付部分，依
    全民健康保險法第82條規定：保險對象因汽車交通事故，經
    本保險提供醫療給付者，本保險之保險人，得向強制汽車責
    任保險之保險人代位請求該項給付。是依全民健康保險提供
    醫療給付者，該項醫療費用請求權，已法定移轉予中央健康
    保險局，有最高法院93年度台上字第1159號裁判要旨可資參
    照。故本件原告依全民健保身分就醫部分，依上開說明，由
    全民健康保險局所提供之醫療給付部分，自均不得再向被告
    請求。
  原告於萬芳醫院支出之醫療費用自費部分合計14萬1,727 元
    ，有原告提出之醫療費用收據影本在卷可稽，核屬必要費用
    ，為有理由。
  原告於馬偕醫院支出之醫療費用自費部分合計3,920 元，有
    原告提出之醫療單據影本在卷可稽，核屬必要費用，為有理
    由。
  原告於民昇富錦中醫診所支出之醫療費用自費部分合計2,20
    0 元，有原告提出之門診掛號收據影本在卷可稽，核屬必要
    費用，為有理由。
  原告於安成診所所支出之醫療費用自費部分合計2,070 元，
    有原告提出之收據影本在卷可稽，核屬必要費用，為有理由
    。
  原告於仁光救護車有限公司支出之救護車租費1,470 元，有
    原告提出之統一發票影本在卷可稽；另原告於中美藥局、國
    榮藥局、立揚商行、合泰藥房、全佑藥局支出貼布、藥布費
    用共計4,820 元，亦有原告提出收據在卷可稽，均堪認為必
    要費用，為有理由。
    以上合計為15萬6,207 元，為有理由，逾此部分之請求則為
    無理由，不能准許。
  (二)後續整容費用：30萬元
    原告主張其受創後顱骨凹陷、顏面不對稱而須進行整型手術
    ，手術費用需30萬元，請求被告賠償。經查，經本院向臺北
    市立萬芳醫院函詢，回覆稱：「顏面多處凹陷，需多次手術
    填充模型及全身麻醉，約需30萬元以上費用。」，此有台北
    市立萬芳醫院--委託財團法人私立台北醫學大學辦理函在卷
    可稽（見本院卷第97頁），因此原告此部分主張為有理由。
  (三)往來就診交通費用：2萬1,800元部分
    原告主張其因本件車禍受傷就醫，期間搭乘計程車就醫車資
    共計支出2 萬1,800 元，其中4,495 元部分，業據提出計程
    車收據影本17紙為證，可信為真，為有理由。逾此部分則未
    據原告提出任何證據加以證明，尚難認為原告之主張為有理
    由，無從准許。
  (四)看護費用：
    原告主張於96年5 月21日住院頭部開刀，迄96年6 月13日出
    院，共計住院22日，又因原告係頭顱受創而影響行動能力，
    出院後約尚半個月難以自理生活，全由家屬看護照料，爰依
    看護費每日2,000 元計算，請求賠償7 萬4,000 元。經查，
    原告上開主張有其提出萬芳醫院甲種診斷證明書，其上記載
    ：「患者於96年5 月21日至本院急診並住院，於5 月22日接
    受顱骨復位固定及腦膜上血塊取出手術，於96年6 月6 日接
    受顏面骨折復位固定手術，住院期間宜有專人照顧，於96年
    6 月13日出院，後遺症為長期頭痛、臉部不對稱、咬合異常
    、視力模糊。」，因此原告主張請求96年5 月21日住院至96
    年6 月13日出院，共計住院22日之看護費用，每日以2,000
    元計算，自有理由，此部分共計為4 萬4,000 元。至於原告
    主張出院後約尚半個月難以自理生活，全由家屬看護照料，
    另請求15日看護費用，則為被告所否認，且原告並未提出證
    據加以證明，尚難認為原告出院後尚有15日全日看護之必要
    ，其此部分請求難認有理由，不能准許。因此原告得請求之
    看護費用為4 萬4,000 元，逾此部分之請求則為無理由。
  (五)薪資減少之損失：
    原告主張受創後6 個月無法工作致受有薪資損失，以每月1
    萬8,000 元計算，被告應賠償10萬8,000 元，此為被告所否
    認。經查，經本院送請國立台灣大學醫學院附設醫院鑑定之
    結果，其回覆稱：「吳先生於99年9 月17日門診鑑定時，理
    學檢查無明顯神經學缺失。於99年10月8 日進行神經心理功
    能檢查，雖有輕微記憶及額葉功能缺失，但智商及其他認知
    功能尚稱正常。綜合以上檢查結果，吳先生應可勝任大多數
    工作，即吳先生已可恢復正常工作。」等語，有該院回函在
    卷可稽（見本院卷第201 頁），固可認定原告目前已恢復正
    常工作能力，惟依據上開萬芳醫院甲種診斷證明書所載：「
    患者於96年5 月21日至本院急診並住院，於5 月22日接受顱
    骨復位固定及腦膜上血塊取出手術，於96年6 月6 日接受顏
    面骨折復位固定手術，住院期間宜有專人照顧，於96年6 月
    13日出院，後遺症為長期頭痛、臉部不對稱、咬合異常、視
    力模糊。」，原告所受傷勢不輕，出院後顯然無法立即恢復
    工作，本院審酌原告所受傷勢，認原告無法工作之期間應以
    2 個月計算為適當。其次，原告主張其原從事遊戲幣的買賣
    ，無法提出工作收入證明，本院認應依行政院勞工委員會96
    年7 月公佈之勞工每月基本工資為每月1 萬7,280 元作為計
    算基準，則原告得請求賠償不能工作之損失為3 萬4,560 元
    （17,280元×2 個月＝34,560元），逾此部分之請求即屬無
    據。
  (六)機車修復費用：2萬8,000元
    原告主張其所騎乘之車牌號碼CY3-265 號重機車受損，修復
    費用為2 萬8,000 元，原告固有提出統一發票、機車維修估
    價單等為據（見本院98年度司重調字第6 號案卷第19頁、第
    24頁），惟查，上開機車之所有人為吳騏絹，並非原告，此
    有原告提出之強制汽車責任保險保險證1 件在卷可稽（見上
    開案卷第11頁）車籍資料1 件在卷可稽，是原告並非上開機
    車之所有人，其請求被告賠償上開機車毀損之損害賠償，自
    屬無據，不能准許。
  (七)精神慰撫金部分：
    原告主張其受創嚴重，一度病危，稍癒而後，已經顱骨凹陷
    、顏面不對稱而為「破相」，該等創傷、後遺症導致原告不
    定時因頭顱莫名疼痛而痛苦難當，數度就醫均無法查明病因
    ，致需長期忍受病痛折磨，甚而引發「創傷後壓力症候群」
    、「憂鬱症」等，爰請求被告賠償慰撫金180 萬元。經查，
    原告於本件事故發生時，年約33歲，離婚、高職畢業，名下
    無不動產或其他投資；被告於事故發生時年約49歲，離婚、
    高職畢業、育有二女，名下有不動產、投資多筆，98年間財
    產總額達193 萬餘元，並審酌兩造之身份、地位、家庭狀況
    等一切情狀，認原告請求精神慰撫金180 萬元尚屬過高，應
    核減為40萬元，方屬允適。
  (六)綜上，本件原告共計受有93萬9,262 元之損害（計算式：15
    萬6,207 元＋30萬元＋4,495 元＋4 萬4,000 元＋3 萬4,56
    0 元＋40萬元＝93萬9,262 元）。
  (七)按損害之發生或擴大，被害人與有過失者，法院得減輕賠償
    金額，或免除之。民法第217 條第1 項定有明文。本件原告
    對於損害之發生亦需負30% 之過失責任，已如前述，則經過
    失相抵後，故原告得請求之損害賠償額為65萬7,483 元（93
    萬9,262 元×0.7 ＝65萬7,483 元，元以下四捨五入），逾
    此部分之請求，非有理由。
六、綜上所述，原告基於侵權行為法律關係，請求被告給付65萬
    7,483 元，及自起訴狀繕本送達翌日即98年4 月18日起至清
    償日止，按年息5%計算之法定遲延利息為有理由，應予准許
    。原告逾此部分之請求，則屬無據，應予駁回。兩造均陳明
    願供擔保請求宣告假執行及免為假執行，經核原告勝訴部分
    ，均無不合，爰分別酌定相當之擔保金額，予以准許。至原
    告敗訴部分，即失所附麗，併駁回之。
七、本件事證已臻明確，兩造所為之其他主張、陳述並所提之證
    據，經審酌後，認均與本件之結論無礙，不再一一論述，併
    予敘明。
結論：本件原告之訴為一部有理由，一部無理由，依民事訴訟法
第79條，判決如主文。
中    華    民    國  100     年    8     月    19    日
                  民事第二庭    法  官  連育群
以上正本係照原本作成
如對本判決上訴，須於判決送達後20日內向本院提出上訴狀。如
委任律師提起上訴者，應一併繳納上訴審裁判費。
中    華    民    國  100     年    8     月    19    日
                                書記官  溫婷雅